臺灣臺中地方法院刑事判決　　　　　　　95年度訴字第3319號
公　訴　人　臺灣臺中地方法院檢察署檢察官
被　　　告　戊○○
指定辯護人　本院公設辯護人　庚○○
上列被告因違反槍砲彈藥刀械管制條例案件，經檢察官提起公訴
（94年度偵字第19015號），本院判決如下：
    主    文
戊○○無罪。
    理    由
一、公訴意旨略以：被告戊○○未經主管機關許可，於民國（下
    同）94年9 月27日19日時許，在臺中縣沙鹿鎮靜宜大學附近
    ，向真實姓名、年籍均不詳綽號「矮仔鱉」之成年男子借得
    具殺傷力之改造手槍1 枝（槍枝管制編號0000000000號，含
    彈匣）及子彈1 顆。嗣於同年月29日22時30分許，以霹靂腰
    包包裝，攜帶該槍彈與友人前往臺中縣梧棲鎮○○路○段176
    號通豪KTV806包廂內飲酒、唱歌。員警據報，旋於同日23時
    30分許，前往臨檢。因店內服務生通報員警臨檢情事，被告
    遂將該裝有槍彈之霹靂腰包藏放在包廂廁所之垃圾桶內，員
    警於臨檢時在該垃圾桶內起獲該槍彈及霹靂腰包，而查悉上
    情，因認被告涉犯槍砲彈藥刀械管制條例第8條第4項之未經
    許可，持有可發射子彈之改造手槍，及同條例第12條第4 項
    之未經許可，持有子彈等罪嫌。
二、按犯罪事實應依證據認定之，無證據不得認定犯罪事實；不
    能證明被告犯罪者，應諭知無罪之判決，刑事訴訟法第154
    條第2項、第301條第1 項前段分別定有明文。又檢察官就被
    告犯罪事實，應負舉證責任，並指出證明之方法，同法第16
    1條第1項亦有明文，因此，檢察官對於起訴之犯罪事實，應
    負提出證據及說服之實質舉證責任。次按刑事訴訟法上所謂
    認定犯罪事實之證據，指足以證明被告確有犯罪行為之積極
    證據而言，該項證據必須適合於被告犯罪事實之認定，始得
    採為斷罪之資料（最高法院69年台上字第4913號判例意旨參
    照），如未能發現相當證據，或證據不足以證明，自不能以
    推測或擬制之方法，為裁判基礎（最高法院40年台上字第86
    號判例意旨參照）。且認定不利於被告之事實，須依積極證
    據，苟積極證據不足為不利於被告事實之認定時，即應為有
    利於被告之認定，更不必有何有利之證據（最高法院30年上
    字第816 號判例意旨參照）。又事實審法院對於證據之取捨
    ，依法雖有自由判斷之權，然積極證據不足證明犯罪事實時
    ，被告之抗辯或反證縱屬虛偽，仍不能以此資為積極證據應
    予採信之理由（最高法院30年上字第482 號判例意旨參照）
    。而認定犯罪事實所憑之證據，雖不以直接證據為限，間接
    證據亦包括在內；然而無論直接或間接證據，其為訴訟上之
    證明，須於通常一般之人均不致有所懷疑，而得確信其為真
    實之程度者，始得據為有罪之認定，若其關於被告是否犯罪
    之證明未達此程度，而有合理性之懷疑存在時，致使無形成
    有罪之確信，依罪證有疑，利於被告之證據法則，即不得遽
    為不利被告之認定（最高法院76年台上字第4986號判例意旨
    參照）。
三、訊據被告固坦承於上開時、地，經警察在包廂廁所垃圾桶內
    查扣槍彈等情，惟堅詞否認有何犯行，辯稱：扣案槍彈不是
    伊所有，在警局時因為害怕且有醉意才承認為伊所有，事實
    上伊也不知扣案槍彈是何人所有，當天有看到丙○○及乙○○輪流揹等語。辯護人則以：被告在警局係因恐懼而為不實
    之自白，而乙○○為利害關係人，所為證言不足採信，又當
    天被告與甲○○始終都在一起，縱使被告要上廁所也應會將
    包包託付給甲○○而非乙○○；且丙○○也證稱扣案的霹靂
    腰包是其所有而轉送給綽號「阿豐（台語音）」的林聯芳，
    其當天曾看到包包放在林聯芳車子後座的腳踏墊上，則該包
    包是否為被告所有，非無合理可疑。又該軟質包包內裝具有
    重量之槍枝，觸摸包包即可知曉內有槍枝，所以揹包包的人
    應會將包包放在自己附近，但被告到KTV 途中並未攜帶任何
    東西，況監視器翻拍照片上揹包包的人實為乙○○而非被告
    ；退步言之，縱使認為被告因為上廁所將包包交予乙○○，
    被告上完廁所後，乙○○也應立即返還包包給被告，是本案
    積極證據尚不足證明被告涉案等語置辯。而公訴人認被告涉
    犯前揭罪嫌，無非以被告於警詢及偵查初訊之自白、證人乙○○之證述及扣案之槍彈經鑑定結果具有殺傷力等資為依據
    。惟查：
  (一)扣案之槍彈，經送鑑定結果，手槍1枝（槍枝管制編號00000
    00000），係由仿BERETTA廠84型半自動手槍製造之槍枝，換
    裝土造金屬槍管改造而成之改造手搶，機械性能良好，可供
    擊發適用子彈，認具殺傷力；送鑑子彈1 顆，認係土造子彈
    （具直徑約8.7 mm金屬彈頭），經實際試射，可擊發，認具
    殺傷力等情，固有內政部警政署刑事警察局94年10月27日刑
    鑑字第0940160540號槍彈鑑定書在卷可稽（見偵查核交卷第
    22-24頁），惟此僅可證明扣案槍彈具有殺傷力之事實。
  (二)證人乙○○於本院到庭結證稱：伊於94年9 月29日當晚應林
    聯芳之邀，自行開車前往通豪KTV ，並在隔壁之黃金海岸停
    車場等了約10分鐘，當時被告走到停車場往通豪KTV 半路旁
    邊的樹下，因為要上廁所，叫伊幫忙拿霹靂腰包，伊本來有
    等被告，但因為其他人都往通豪KTV 走，所以伊就跟著走了
    ，伊一進入包廂，就把霹靂腰包交給被告，伊約於案發前2
    、3個月經由林聯芳介紹而認識被告等語（見本院卷第46-49
     頁）；其於偵訊時結證稱：被告在進入KTV前的7 、80公尺
    處，因為要到馬路邊上廁所，所以把他本來揹的袋子（指扣
    案之霹靂腰包）交給伊幫忙拿著，伊原本在那裡等他，後來
    看大家都往KTV 走，就先走，把袋子揹到包廂內，被告隨後
    進來時，伊就把袋子交還給被告，後來沒有注意被告如何處
    理袋子，伊不知裡面有槍等語（見偵查卷第45- 46頁），固
    與被告於警詢及偵查初訊之自白相符。惟被告或共犯之自白
    ，不得作為有罪判決之唯一證據，仍應調查其他必要之證據
    ，以察其是否與事實相符，刑事訴訟法第156條第2項定有明
    文。是被告或共犯雖經自白，仍應調查其他必要之證據，以
    察其是否與事實相符，立法目的乃欲以補強證據擔保自白之
    真實性，亦即以補強證據之存在，藉之限制自白在證據上之
    價值。所謂補強證據，指除該自白本身外，其他足資以證明
    自白之犯罪事實確具有相當程度真實性之證據而言。雖其所
    補強者，非以事實之全部為必要，但亦須因補強證據與自白
    之相互利用，而足使犯罪事實獲得確信者，始足當之（最高
    法院93年台上字第4221號判決意旨參照）。依證人乙○○所
    言，被告係於距KTV約7、80公尺路邊之樹下欲上廁所時，才
    託交該霹靂腰包，該處距離KTV既僅有短短不到100公尺之距
    離，被告是否有於路邊上廁所之急切需要，並非無疑，且證
    人乙○○進入KTV 時，係將腰包揹帶套過頭部斜揹在左肩上
    ，有通豪KTV 大廳之監視錄影帶翻拍照片附卷可按（見警卷
    第48頁），被告即使揹該腰包就地在樹下方便，亦屬無礙，
    實無委請他人攜揹之必要，再者，證人乙○○既係受託在極
    短的時間代拿，拿在手上或側揹在肩上較為方便，證人卻斜
    揹在肩上，亦與常情有違。又腰包內裝有槍枝，衡情度理被
    告應會謹慎小心行事，殊無任意交予不熟識之他人之理，縱
    使被告欲託交他人，捨身旁同行之友人甲○○，交予相識僅
    2、3月之證人乙○○，亦與常理未合，更何況，該腰包屬軟
    性材質，裝入扣案槍枝，從外觸摸即可感覺手槍形狀，因手
    槍重量讓腰包外觀不平整等情，亦經檢察官勘驗屬實，製有
    勘驗筆錄在卷可稽（見偵查卷第58頁），而證人乙○○自通
    豪KTV 外面揹至包廂內，竟全然不知腰包內有槍枝，況在通
    豪KTV大廳時，證人乙○○係揹腰包走在最前面的第1排，證
    人甲○○及被告係併行走在最後的第3 排一節，業經證人乙○○、甲○○、丙○○指認上開卷附之監視錄影帶翻拍照片
    無訛，綜上，證人乙○○上開有關腰包係被告上廁所時，託
    其代揹之證言及被告此部分自白之真實性，誠屬有疑，要難
    遽予採信。
  (三)證人己○○到庭結證稱：案發當天是林聯芳邀伊去KTV ，伊
    再約被告及甲○○，因被告當時在伊公司上班，甲○○到伊
    公司找伊，伊就在公司載被告及甲○○前往，當天沒有看到
    被告揹包包，在包廂時，伊與被告、甲○○坐在一起，伊很
    確定被告沒有進入包廂內的廁所，去派出所時，被告坦承扣
    案槍枝為其所有，伊問被告，被告說他扛下來了，因會害怕
    ，且第一次碰到這種事，又有喝酒，所以就扛下，進入包廂
    後，並未看到任何人拿霹靂腰包給被告，也未看到被告上廁
    所，在通豪KTV 大廳時，好像有看到乙○○揹霹靂腰包等語
    （見本院卷第59- 61頁）。另證人甲○○到庭結證稱：案發
    當天伊與被告、己○○同車至通豪KTV ，當天在包廂廁所被
    查獲的包包，從公司到KTV均未見被告揹過，因出門時，3人
    均空手，沒有帶東西，進入包廂就坐後到警察臨檢期間，伊
    一直與被告聊天，未見被告進入包廂內之廁所，當天在進入
    KTV 大廳時有看到乙○○揹該包包，在警察查獲扣案槍彈時
    ，現場並無人坦承持有該槍彈，伊與被告同坐一部警車去警
    局時，被告在未製作筆錄前，坦承槍枝為其所有，進入包廂
    後，並未看到乙○○拿扣案包包給被告等語（見本院卷第54
    - 58頁）。又證人丙○○到庭結證稱：扣案裝槍彈之腰包為
    伊所有，送給林聯芳，案發當天在林聯芳車子後座腳踏墊上
    看到1 個包包，因暗暗的，不確定是否為查扣之腰包等語（
    見本院卷第52頁）。參以被告在包廂時，右邊坐著證人楊春
    卿，一直與被告玩遊戲，被告在包廂時未曾去廁所，警方在
    現場查獲槍枝時，無人承認槍枝為其所有等情，業據證人楊
    春卿、廖淑粉、陳春蘭、葉麗玲、朱定國、甲○○、林聯芳
    、己○○即當時在包廂內之人員證述明確（見偵查卷第38-
    39頁、警卷第19-22、25-36），且彼此證述互核相符，復有
    刑案現場測繪圖在卷可憑（見警卷第45頁），是證人己○○
    、甲○○所為：被告於案發當天並未揹扣案之腰包，進入包
    廂後也未去廁所等語之證言應與事實相符，而可採信。
  (四)本院依被告聲請將扣案槍彈、腰包及被告之指紋函請內政部
    警政署刑事警察局鑑定前述物品上有無被告之指紋，覆稱：
    送鑑槍枝、子彈，經化驗結果，未發現有可資比對之指紋等
    情，有該局95年12月13日刑紋字第0950184174號鑑驗書在卷
    足參（見本院卷第31頁）。
  (五)綜上所述，本件除被告於警詢及偵查初訊時之自白外，並無
    其他補強證據足以擔保被告自白之真實性，且被告上開所為
    辯解，亦非無據，公訴人提出之證據既無法使本院形成被告
    有罪之確信，復查無其他積極證據足資證明被告有起訴書所
    載之犯行，依上開說明，自應為被告無罪之諭知。
據上論斷，應依刑事訴訟法第301條第1項前段，判決如主文。
本案經檢察官丁○○到庭執行職務
中　　華　　民　　國　　96　　年　　2 　　月　　9 　　日
                  刑事第八庭  審判長法   官 林慧英
                                    法   官 賴恭利
                                    法   官 陳慧珊
上正本證明與原本無異。
如不服本判決，應於送達後10日內向本院提出上訴狀（須附繕本
），上訴於臺灣高等法院臺中分院。
                                    書記官  廖碩薇
中　　華　　民　　國　　96　　年　　2 　　月　　9 　　日
